【裁判字號】    89,交上訴,761
【裁判日期】    890621
【裁判案由】    業務過失致死
【裁判全文】
臺灣高等法院臺中分院刑事判決          民國八十九年度交上訴字第七六一號
    上  訴  人
    即  被  告  丙○○
                乙○○
右上訴人等因業務過失致死案件，不服台灣台中地方法院中華民國八十九年三月十四
日第一審判決（民國八十九年度交訴字第十九號，起訴案號：台灣台中地方法院檢察
署民國八十八年度偵字第五八三七號），提起上訴，本院判決如左：
    主      文
上訴駁回。
    事      實
一、丙○○為中連貨運股份有限公司之司機，以駕駛大貨車運送貨物為業，而乙○○
    則以駕駛自用貨車為人載運貨物為業，均為從事駕駛業務之人。乙○○原應注意
    在顯有妨害他車通行之機車道、慢車道等處所，均不得停車，而依其情形並非不
    能注意，竟不注意，仍於民國（下同）八十八年一月九日晚上，將其駕駛之車號
    ＩＣ－九０七九號貨車（登記名義人為竹萬城）斜向停放於接近台中市○○○路
    與嶺東路之交岔路口處由東往西（中勇路往工業區）方向之機車專用道上，且車
    尾部分突入同向之慢車道。嗣於當晚八時五十五分許，謝誌華駕駛車號ＪＢＭ－
    八九七號機車沿台中市○○○路由東往西方向，行駛於機車道上，途經近嶺東路
    口處，撞及乙○○同向違規停放於該處之上開貨車，其機車遂因撞擊而左倒，適
    丙○○所駕駛之車號ＨＴ－五七三號大貨車同向由後駛來，丙○○原應注意遵守
    道路標線指示及車前狀況，而依其情形並非不能注意，竟疏未注意遵守道路標線
    指示而侵入機車道行駛，且未注意車前狀況致大貨車右後輪擦撞其機車後側，謝
    誌華人、車倒地後往前刮地約四．二公尺，致謝誌華受有胸部挫傷併氣血胸及內
    出血、頸部損傷之傷害，經送醫急救後不治死亡。肇事後乙○○將車駛離現場，
    丙○○隨即託人報警，並於警員到達現場時，自首犯罪，而接受裁判。
二、案經台中市警察局第四分局報請檢察官相驗偵查起訴。
    理      由
一、訊据上訴人即被告乙○○、丙○○二人，除被告乙○○在原審對於右揭事實供認
    不諱外，被告丙○○則矢口否認有過失致人於死之犯行，辯稱：伊所駕駛之大貨
    車係行駛於自己之車道內，並未侵入機車道，本件車禍係被害人見被告乙○○違
    規將貨車凸出停放於機車道，致被害人一時心慌偏左行駛於外側快車道，伊因猝
    不及防而與機車擦撞，並無過失云云。惟查：右揭犯罪事實，有台中市○○○道
    路交通事故調查報告表、車損照片及檢察官現場履勘筆錄附卷佐證，核與證人張
    德言（台中市○○○路○段一八八號天源義記股份有限公司大門守衛室警衛）及
    被告乙○○於警訊中之證述、供述情節相符。參以被告丙○○於警訊時亦不否認
    伊所駕駛之大貨車未注意佔用慢車道，致被害人機車行駛空間不夠而擦撞肇事等
    語；另上訴人即被告丙○○於檢察官偵查中供稱：伊只聽到「碰」一聲，將車往
    前開後停下來，才發現有一機車倒在那裡，伊行駛時並沒有看到旁邊有車等語；
    再依台中市○○○道路交通事故調查報告表顯示機車刮地痕且左邊距分道線三十
    公分以觀，被害人係駕駛機車遵循在機車道行駛，可以認定，凡此，在在足以証
    明上訴人即被告丙○○確有未注意車前狀況及佔用機車道（慢車道）行駛之情事
    ，所辯殊不足取。又被害人謝誌華係因本件車禍受傷送醫不治死亡，亦經檢察官
    督同法醫師相驗屬實，製有勘驗筆錄、驗斷書及相驗屍體證明書在卷可稽。
二、按駕駛人駕駛汽車應遵守道路交通標線之指示；汽車行駛時，駕駛人應注意車前
    狀況，並隨時採取必要之安全措施；顯有妨害他車通行之處所，不得停車。分別
    為道路交通安全規則第九十條、第九十四條第三項及第一百十二條第一項第九款
    所明定。被告乙○○應注意顯有妨害他車通行之處所不得停車，而上訴人即被告
    丙○○亦應注意遵守道路標線指示及車前狀況，且依當時情形，均非不能注意，
    竟疏未注意，以致肇事，皆有過失。本件交通事故送請台灣省台中市區車輛行車
    事故鑑定委員會鑑定結果，大致亦同此認定，有該鑑定委員會中市鑑字第八八０
    五０號鑑定意見書附卷可參。另台灣省車輛行車事故覆議鑑定委員會八十八年九
    月二十八日交覆字第八八０四五八號函亦復稱：（一）依警繪現場圖所示，肇事
    後機車左倒位置及刮地痕遺留位置，顯示機車依規定行駛於機車專用道內，應可
    確定；（二）依證人所示之小貨車停車位置，顯示小貨車違規斜向停車並佔用機
    車專用道，影響機車夜間行車安全，應可確定等情，可供本件肇事責任之認定。
    被告丙○○否認有過失云云，要屬卸責之詞，不足採信。又被害人謝誌華之死亡
    確係本件交通事故所致，已如前述，則被告二人之過失行為與被害人之死亡結果
    間具有相當因果關係，故被告二人之犯行均堪認定。
三、上訴人即被告乙○○、丙○○二人係貨車司機，為從事駕駛業務之人，於執行業
    務中肇事，致人於死，核被告乙○○、丙○○二人所為，均係犯刑法第二百七十
    六條第二項之業務過失致死罪。被告丙○○於肇事後託人向警報案，接受偵訊並
    坦承肇事，有警局筆錄可稽，為對於未發覺之罪自首而受裁判，應減輕其刑。原
    審因依刑法第二百七十六條第二項、第六十二條前段，罰金罰鍰提高標準條例第
    一條前段。爰審酌被告等二人之過失程度、所生之危害、肇事後之態度及肇事後
    彼二人迄未與被害人家屬為民事和解，賠償其損害等一切情狀，依序被告丙○○
    、乙○○各處有期徒刑八月、七月示懲，認事用法量刑均無不當，上訴人等上訴
    意旨，仍執前詞，指摘原判決不當，非有理由，應予駁回。
四、被告乙○○經本院合法傳喚，無正當理由不到庭，爰不待其陳述，逕行判決。
五、據上論斷，應依刑事訴訟法第三百六十八條、第三百七十一條，判決如主文。
本案經檢察官甲○○到庭執行職務。
中      華      民      國    八十九     年      六       月   二十一   日
                                  臺灣高等法院臺中分院刑事第六庭
                                        審判長法  官  李  文  雄
                                              法  官  沈  應  南
                                              法  官  陳  嘉  雄
右正本證明與原本無異。
如不服本判決應於收受送達後十日內向本院提出上訴書狀，其未述上訴之理由者並
得於提起上訴後十日內向本院補提理由書（均須按他造當事人之人數附繕本）。
                                              書記官  王  麗  英
中      華      民      國    八十九     年      六       月    二十二  日
附錄論罪科刑實體法條文：
刑法第二百七十六條第二項：從事業務之人，因業務上之過失犯前項之罪者，處五年
以下有期徒刑或拘役，得併科三千元以下罰金。
                                                                        Ｉ


司法院資訊處製作；財團法人民間司法改革基金會備份。
